【裁判字號】    97,易,2101
【裁判日期】    970630
【裁判案由】    加重竊盜
【裁判全文】
臺灣臺中地方法院刑事判決              97年度易字第2101號
公  訴  人  臺灣臺中地方法院檢察署檢察官
被      告  丁○○
                    （現於臺灣臺中看守所附設勒戒處所執行
上列被告因加重竊盜案件，經檢察官提起公訴（九十七年度偵字
第九０七五號），本院判決如下：
    主    文
丁○○共同攜帶兇器竊盜，未遂，累犯，處有期徒刑陸月，如易
科罰金，以新台幣壹仟元折算壹日。
扣案之美工刀、十字起子及虎口鉗各壹支，均沒收。
    犯罪事實
一、丁○○前曾因違反肅清煙毒條例及麻醉藥品管理條例等案件
    ，經法院分別判處有期徒刑三年四月及四月，並定應執行刑
    為有期徒刑三年六月確定；復因違反麻醉藥品管理條例、貪
    污治罪條例及肅清煙毒條例案件，由法院分別判處有期徒刑
    六月、六月與三年六月，且定應執行刑為有期徒刑四年確定
    ；嗣二案接續為執行，其於民國八十八年十月二十二日因縮
    短刑期假釋付保護管束出監；後又因涉嫌施用毒品案件致前
    開假釋遭撤銷，復行入監執行殘刑四年二月七日，甫在九十
    三年十二月二十八日因縮刑期滿執行完畢；詎丁○○仍不知
    警省悔悟，猶與丙○○（所涉共同加重竊盜及後續之準強盜
    犯行，應由檢察官另行分案偵辦）共同基於意圖為自己不法
    所有之犯意聯絡，於九十七年四月十四日上午八時十五分許
    ，由丙○○攜帶其所有，客觀上足以對人之生命、身體、安
    全構成威脅，具有危險性之破壞剪（未扣案，即起訴書所稱
    之鐵鉗）、美工刀、十字起子及虎口鉗各一支，並騎乘丁○○胞兄廖述銘所有之車牌號碼RS8－265號輕型機車搭載丁○○，與丁○○相偕至臺中縣大雅鄉○○路○段三三一號前，
    因見戊○○所有之車牌號碼1420－SG號自用小貨車停駐於該
    處，且貨車上置放有風壓機一台無人看守，竟趁無人注意之
    際，由丁○○把風，丙○○則取出其所攜帶之前揭破壞剪一
    支，剪斷纏繞該風壓機，將之固定於自用小貨車上之電線，
    而著手欲將該風壓機搬離現場而竊取之。適風壓機之所有人
    戊○○及所雇用之員工乙○○、張良吉相偕返回現場欲取車
    ，乃於丙○○、丁○○未能竊取前開風壓機得手之際即予察
    覺，並趨前質問緝捕丙○○與丁○○。嗣丙○○、丁○○於
    乙○○撥打電話報警而疏於注意之際，即趁隙分頭逃竄，丁○○後逃至臺中縣大雅鄉○○路二五０巷巷內，始為戊○○
    追及逮獲；乙○○則於追捕丙○○之過程中，與丙○○有肢
    體之推擠拉扯，丙○○為讓自己順利逃離現場，免於遭到逮
    捕，竟持前揭足供為兇器使用之破壞剪揮擊乙○○，致乙○○受有頭部撕裂傷之傷害。後經員警到場處理，並扣得丙○○所有之前揭美工刀、十字起子及虎口鉗各一支，始進而查
    悉上情。
二、案經臺中縣警察局豐原分局報請臺灣臺中地方法院檢察署檢
    察官偵查起訴。
    理    由
一、證據能力方面：按被告以外之人於審判外之陳述，除法律有
    規定者外，不得作為證據，刑事訴訟法第一百五十九條第一
    項已定有明文，本件證人即被害人戊○○、乙○○於接受警
    詢及檢察官訊問所為之指陳，係被告以外之人於審判外之言
    詞陳述，依前開刑事訴訟法第一百五十九條第一項之規定，
    前開陳述原則上並不具證據能力；惟證人戊○○、乙○○均
    已於本院九十七年六月十八日審理時，基於證人地位、經合
    法具結，並在賦予被告丁○○對質詰問機會之情形下為證述
    ，且渠等在本院之證述內容，核與先前分別在警詢及偵查中
    之證陳言詞均大致相符，則證人戊○○、乙○○之前開指陳
    ，即因渠等在本件公判庭至本院作證，而終局取得證據能力
    （未經證據使用禁止，且經過嚴格證明之調查程序）。
二、訊據被告丁○○固坦認確有於前揭時間即共犯丙○○竊取風
    壓機時在場，惟矢口否認有何與共犯丙○○共同為本件竊盜
    犯行，辯稱：丙○○騎機車搭載伊至現場暫停，說伊要去上
    廁所，隨即下車持破壞剪剪斷電線欲竊取風壓機，伊始終都
    不知情丙○○要竊盜，也沒有參與，丙○○亦從未對伊告知
    要偷竊云云。惟查：
  (一)證人戊○○已於警詢、偵查及本院審理時到庭具結證稱：案
    發當時，伊剛吃完早餐準備取車，一出早餐店，就看到丙○○與丁○○共乘一部機車，停在伊所有之自用小貨車駕駛座
    之車門旁，二人均未下車，丙○○係站立在機車前座位置上
    ，身軀向前擬搬移伊置放於車上之風壓機，該風壓機原本以
    電線纏繞固定在貨車鐵架上，但電線已遭剪斷；丁○○則在
    機車後座以腳撐住機車，防止機車倒下。伊趕緊趨前喝叱質
    問，並出手抓捕共同為竊盜之丙○○與丁○○，且要求乙○○聯絡員警到場處理。丙○○、丁○○見狀均下跪要求伊不
    要報警，但伊不為所動，丙○○、丁○○後即乘伊不注意之
    際，趁隙脫逃，伊旋與乙○○分頭追躡，後來伊有緝捕到丁○○；丙○○為乙○○追及後，與乙○○有一陣對峙，但後
    來仍順利逃離現場等語綦詳（見警卷第七頁至第八頁，偵查
    卷第一五頁至第一六頁，本院卷第二八頁至第三○頁反面）
    ；另證人乙○○亦於警詢、偵查及本院審理時均證陳：案發
    當時，伊吃完早餐，便要跟著伊老闆戊○○取車離開，伊一
    出早餐店，就聽到戊○○叫喊要人幫忙，伊趕緊向前，就看
    到戊○○一手抓著一位歹徒，合計有二名嫌犯，說是要偷戊○○車上的風壓機，戊○○要伊打電話報警。就在伊打電話
    聯絡員警到場時，該二名歹徒丙○○、丁○○即趁隙逃離現
    場。後來伊幫忙追捕丙○○，但過程中被丙○○以破壞剪敲
    中頭部，丙○○旋順利逃脫，伊送醫後縫了好幾針等語明確
    （見警卷第九頁至第一○頁，偵查卷第一五頁至第一六頁，
    本院卷第三一頁至第三二頁反面）；以證人戊○○、乙○○
    與被告丁○○素昧平生，復無怨隙，渠等應無可能甘冒刑法
    偽證罪追訴處罰之危險，故意捏造事實，作證誣指被告丁○○於共犯丙○○下手為竊取行為時，其在旁看顧把風，而有
    共同參與竊盜犯行之理；且渠等所為前揭證詞，既無任何違
    反經驗或論理法則之處，互核亦無唐突齟齬之情況，衡酌即
    皆屬可信。另本件復有車籍查詢－基本資料詳細畫面一紙及
    員警查獲後所拍攝之相片五張附卷（見本院卷第一八頁至第
    二一頁），暨共犯丙○○所有，由其攜至現場供為本件竊盜
    犯行所用之美工刀、十字起子及虎口鉗各一支等物扣案，得
    以佐證證人戊○○、乙○○上開證述之真實性，足認被告丁○○應有與共犯丙○○同為前揭證人戊○○、乙○○所指之
    竊盜犯行無訛。
  (二)被告丁○○雖以前揭情詞置辯，共犯丙○○於本院審理時亦
    附和被告丁○○所辯，證稱：案發當日，伊騎機車載著丁○○至案發地點，伊臨時起意著手偷竊戊○○置於小貨車上之
    風壓機。伊要偷竊時，並未告知丁○○，所以丁○○對於伊
    要偷風壓機一事並不知情。伊係先將機車停放在小貨車旁邊
    ，下車後趨前一步，即拿出與美工刀、螺絲起子等工具同置
    於伊所攜帶之公事包內之破壞剪，將纏繞固定風壓機之電線
    剪斷，再試圖搬動該風壓機。後來就被戊○○等人察覺，所
    以伊並沒有竊取得手云云（見本院卷第三三頁至第三五頁）
    ；惟證人丙○○於本院先證陳：伊當日係騎機車戴著丁○○
    閒逛，並無特定目的地等語（見本院卷第三三頁）；然未幾
    即改稱：伊係向丁○○商借摩托車，並應丁○○之要求，要
    先載丁○○到臺中縣大雅鄉的住處，才會經過案發地點云云
    （見本院卷第三四頁反面），其於本院所為供證前後齟齬，
    莫衷一是，已難信為真實；且其若非先前即與被告丁○○圖
    謀不軌，而有竊盜之犯意聯絡，並試圖飾詞隱瞞，則何以對
    當日行經案發地點之緣由，所述竟至前後扞格不一，無法為
    清楚之交代？並蓄意攜帶內置有美工刀、螺絲起子、破壞剪
    等行竊工具之公事包同行，且將之置於所騎乘機車之腳踏墊
    上，而得以隨時伺機取用？凡此，均足徵共犯丙○○在本院
    審理時所證，多屬事後編造，曲意維護被告丁○○之詞，核
    既與客觀事實相互歧異，自不足遽採為對被告丁○○有利認
    定之憑佐。另被告丁○○雖辯稱：案發當時，丙○○確實向
    伊聲稱要小解，才自行下車趨近小貨車行竊云云；然此非惟
    與證人戊○○、乙○○所目擊被告丁○○二人於行竊時均仍
    站立於機車之位置範圍內之景況不符；即與共犯丙○○於本
    院所供證：伊下車時並未向丁○○說要尋覓地方小解等語（
    見本院卷第三四頁反面），亦未相吻合，此同可見被告丁○○此部分辯詞，並無堪值信實之處。況本件無論以證人戊○○所證述其目擊之現場情形，被告丁○○與共犯丙○○係共
    乘一部機車，復將機車停置於證人戊○○所駐放之自用小貨
    車駕駛座車門旁，二人均未下車，共犯丙○○即站立在機車
    前座之位置，持破壞剪將纏繞固定風壓機之電線剪斷，並著
    手欲搬移該風壓機；抑或如共犯丙○○於本院所供陳：伊自
    公事包內取出破壞剪後下車，趨前一步，即下手將固定纏繞
    風壓機之電線剪斷等語（見本院卷第三四頁反面）；則在機
    車後座位置上之被告丁○○，焉有可能如其所辯對共犯丙○○近在咫尺之偷竊舉措均全然不知，罔若未聞，此衡之亦與
    常情未合。是被告丁○○應確係為圖自己不法所有，而與共
    犯丙○○有共同謀議參與行竊之情，已堪憑認，其上開所辯
    ，無非事後脫飾卸責之語，不足採信。綜此，本件事證至臻
    明確，被告丁○○之竊盜犯行，應洵堪認定。
三、核被告丁○○所為：
  (一)按刑法之加重竊盜罪所謂之攜帶兇器，以客觀上具有隨時可
    能用以行兇之危險性為已足，至於竊盜犯主觀上有無以之行
    兇或反抗之意思，則非所問；另按行為人於行竊時擔任把風
    工作，並就竊得之款共同花用，其把風行為，顯係為自己犯
    罪之意思而參與，雖所參與者非構成要件之行為，亦不過行
    為之分擔而已，既在合同意思範圍之內，即應就全部行為，
    負共同正犯之責。本件共犯丙○○攜帶其所有，客觀上足致
    他人生命、身體、安全發生危害，足供為兇器使用之破壞剪
    、美工刀、十字起子及虎口鉗各一支與被告丁○○共同謀議
    為本件竊盜犯行，嗣即由被告丁○○擔任把風工作，共犯丙○○則下手為竊盜犯行，惟渠等於未能竊取得手之際即遭察
    覺，是核被告丁○○所為，係犯刑法第三百二十一條第二項
    、第一項第三款之攜帶兇器竊盜未遂罪
  (二)被告丁○○與共犯丙○○間，就前階段所為之攜帶兇器竊盜
    未遂犯行，其二人事前共謀，有犯意之聯絡，且推由共犯丙○○為犯罪行為之實行，被告丁○○則在場把風，自應皆論
    以共同正犯。
  (三)被告丁○○夥同共犯丙○○犯罪，已著手於加重竊盜犯行之
    實行而未遂，被告丁○○所犯加重竊盜犯行部分為未遂犯，
    應依刑法第二十五條第二項之規定，按既遂犯之刑度減輕其
    刑。起訴書雖認被告丁○○夥同共犯丙○○共為本件加重竊
    盜犯罪，共犯丙○○已然竊取證人戊○○置於自用小貨車內
    之風壓機得手，是應以既遂論之；惟依證人戊○○於本院所
    證陳：伊從停車處旁之早餐店走出來，欲至案發地點取車時
    ，就發現丙○○正在搬移伊置放於車上之風壓機，伊即趨前
    質問喝叱，丙○○即停止搬動，未再有動作等語（見本院卷
    第二八頁至第二九頁），是此部分共犯丙○○於本院審理時
    所供稱其行竊時係甫著手欲搬移風壓機，但尚未竊取得逞之
    際，即遭被害人戊○○等人察覺等語，殊值採信，難認有任
    何財物已置於共犯丙○○或被告丁○○之實力支配之下，是
    起訴書此部分認定，容有違誤；惟已經公訴檢察官於本院審
    理程序論告時當庭更正補充之（見本院卷第三六頁），亦併
    此指明。
  (四)另按竊盜因防護贓物、脫免逮捕或湮滅罪證，而當場實施強
    暴、脅迫，論以強盜之規定，自以實施強暴、脅迫之人為限
    ，其他竊盜共犯對於行強如無犯意之聯絡者，不容概以強盜
    論擬。另共同正犯之所以應對其他共同正犯所實施之行為負
    其全部責任者，以就其行為有犯意之聯絡為限，若他犯所實
    施之行為，超越原計畫之範圍，而為其所難預見者，則僅應
    就其所知之程度，令負責任，未可概以共同正犯論；此分別
    有最高法院二十三年上字第二三一六號及五十年台上字第一
    ０六０號判例可資參照。本件被告丁○○與共犯丙○○分頭
    逃竄後，共犯丙○○為順利脫免逮捕，乃以手持之破壞剪毆
    擊證人乙○○施暴，但並無積極證據可得證明共犯丙○○事
    先即與被告丁○○共同謀議有此強暴行為，是共犯丙○○此
    部分之行為縱該當於準強盜罪責，亦係單獨起意為之，與被
    告丁○○並無相關，則關於共犯丙○○所犯若構成加重準強
    盜未遂犯行部分，被告丁○○並無與之同以共同正犯論處之
    可言，應併敘明。
  (五)另被告丁○○有上揭犯罪事實欄所載經有期徒刑宣告及執行
    完畢之情形，此有臺灣高等法院被告前案紀錄表附卷可查，
    其前受有期徒刑執行完畢，五年以內故意再犯本件有期徒刑
    以上之罪，構成累犯，應依刑法第四十七條第一項規定予以
    加重其刑，並先加重後減輕之。
四、爰審酌被告丁○○之素行，其僅因貪圖一己私利，不思努力
    工作賺取正當酬勞，猶為貪圖不法利益即心存僥倖，以竊盜
    方式牟取他人財物，所為漠視他人之財產權益，並缺乏對他
    人財產權應予尊重之觀念；並衡酌被告丁○○所擬竊取風壓
    機之價值，犯罪後飾詞狡辯，缺乏對自己罪行悔悟之具體表
    現等一切情狀，量處如主文所示之刑，並諭知易科罰金之折
    算標準。公訴人固於本院審理時對被告丁○○具體求處有期
    徒刑八月；惟被告丁○○於本件僅擬竊取他人之風壓機一部
    ，嗣並未能得逞即為證人戊○○、乙○○所察覺，其犯罪所
    致之具體損害尚非至鉅，本院於考量被告丁○○犯罪情節及
    其他一切情狀後，認對其處予如主文所示之刑罰，已足收懲
    儆之效，是檢察官於本院具體求刑之刑度範圍稍嫌過重，應
    併述明之。
五、另按共同正犯因相互間利用他人之行為，以遂行其犯意之實
    現，本於責任共同之原則，有關沒收部分，對於共犯間供犯
    罪所用之物，自均應為沒收之諭知。本件扣案之美工刀、十
    字起子及虎口鉗各一支，係共犯丙○○所有，供其與被告丁○○共同為本件加重竊盜未遂犯行所用之物，業經共犯丙○○供陳（見本院卷第三五頁）及本院認定在案，爰依刑法第
    三十八條第一項第二款之規定，併同為沒收之諭知。至上開
    破壞剪一支，雖亦係供被告丁○○等人犯本件加重竊盜犯行
    所用之物；然既經共犯丙○○攜離現場而未扣案，復非屬違
    禁物，為免滋生日後執行之困難，爰不併予宣告沒收，亦附
    此說明之。
據上論斷，應依刑事訴訟法第二百九十九條第一項前段，刑法第
二十八條、第三百二十一條第一項第三款、第二項、第二十五條
第二項、第四十七條第一項、第四十一條第一項前段、第三十八
條第一項第二款，判決如主文。
本案經檢察官甲○○到庭執行職務。
中    華    民    國    97    年    6     月    30    日
                  刑事第三庭  法  官  陳思成
上正本證明與原本無異。
如不服本判決，應於收受送達後10日內向本院提出上訴書狀（應
敘述具體理由並附繕本）。
上訴書狀如未敘述理由，應於上訴期間屆滿後20日內補提理由書
於本院。
                              書記官  賴淵瀛
中    華    民    國    97    年    6     月    30    日
附錄論罪科刑法條
刑法第三百二十一條
犯竊盜罪而有左列情形之一者，處六月以上、五年以下有期徒刑
：
一、於夜間侵入住宅或有人居住之建築物、船艦或隱匿其內而犯
    之者。
二、毀越門扇、牆垣或其他安全設備而犯之者。
三、攜帶兇器而犯之者。
四、結夥三人以上而犯之者。
五、乘火災、水災或其他災害之際而犯之者。
六、在車站或埠頭而犯之者。
前項之未遂犯罰之。


司法院資訊處製作；財團法人民間司法改革基金會備份。
